臺灣高等法院臺南分院刑事裁定
                                     110年度抗字第1006號
抗  告  人  
即  受刑人  呂豐任





上列聲請人因受刑人數罪併罰有二裁判以上，聲請定其應執行之
刑（110年度執字第2809號），本院裁定如下：
    主  文
原裁定撤銷，發回臺灣嘉義地方法院。
    理  由
一、本件原裁定以抗告人即受刑人所犯如原裁定附表編號1至20
    所示之罪，業經抗告人具狀請求檢察官向法院合併聲請定其
    應執行刑，於審酌抗告人犯罪之類型、行為態樣、手段、動
    機、侵害法益種類等情為整體評價後，於定執行刑之外部性
    及內部性界限範圍內，合併定其應執行刑為有期徒刑15年，
    固非無見。
二、按依刑事訴訟法第477條第1項規定，依法應定其應執行刑之
    案件，由該案件犯罪事實最後判決法院之檢察官，聲請該法
    院裁定。法院依據上開規定裁定定執行刑時，應以檢察官所
    聲請定其應執行刑之內容，作為審查及定執行刑之範圍，未
    據檢察官聲請定執行刑之案件，法院基於不告不理原則，自
    不得任意擴張並予審理，否則即有未受請求之事項予以裁判
    之違法（最高法院107年度台抗字第 916號、106年度台抗字
    第 466號裁定意旨參照）。易言之，檢察官聲請定應執行之
    刑者，法院僅能於聲請範圍內依法裁定，不得任意擴張、變
    更請求範圍（最高法院 107年度台抗字第1052號裁定意旨參
    照）。次按，法院就被告所犯各罪所處之徒刑，合併定其應
    執行刑時，應在所適用法律規定目的及其秩序理念指導之外
    部性及內部性界限內，基於刑罰經濟與責罰相當之理性刑罰
    政策，綜合考量行為人所犯數罪所反映出之人格特性，兼衡
    刑罰規範目的、整體犯罪非難評價、各罪關連性及所侵害之
    法益等面向，採對其中最重刑嚴厲化之限制加重原則，所為
    給予適度恤刑折扣之特別量刑過程，並非必須一律僵固地僅
    按其宣告刑累計刑期之比例換算或折計以定之（最高法院10
    9年度台上字第3000號判決意旨參照）。法律上屬於自由裁
    量之事項，有其外部性界限及內部性界限，並非概無拘束。
    數罪併罰有二裁判以上宣告多數有期徒刑者，依刑法第53條
    、第51條第5 款之規定「於各刑中之最長期以上，各刑合併
    之刑期以下，定其刑期。但不得逾三十年。」係採「限制加
    重原則」規範執行刑之法定範圍，為其定刑之外部界限。乃
    因一律將宣告刑累計執行，刑責恐將偏重而過苛，不符現代
    刑事政策及刑罰之社會功能，而有必要透過定應執行刑程序
    ，授權法官對被告本身及所犯各罪為總檢視，進行充分而不
    過度之評價，以妥適調整之（最高法院109年度台抗字第193
    0號裁定意旨參照）。
三、經查：
　㈠本件檢察官向原審聲請就抗告人所犯數罪定其應執行刑，依
    聲請書附表所載，其中附表編號3關於「臺灣臺南地方法院1
    06年度訴字第733號刑事確定判決」部分，檢察官聲請定應
    執行刑之罪數共2罪（宣告刑為有期徒刑1年3月，犯罪日期
    均為105年10月9日2次），並未將105年10月7日之詐欺犯行
    納入本件聲請定應執行刑之範圍；另聲請書附表編號4關於
    「臺灣臺北地方法院106年度審訴字第611號刑事確定判決」
    部分，檢察官聲請定應執行刑之罪數共8罪，其中包括犯罪
    日期為105年10月7日之犯行（宣告刑為有期徒刑6月）。而
    依臺灣臺南地方法院106年度訴字第733號刑事確定判決之內
    容，抗告人所犯詐欺罪有3罪，其犯罪時間包括105年10月7
    日之詐欺犯行，宣告刑為有期徒刑1年3月；另依臺灣臺北地
    方法院106年度審訴字第611號刑事確定判決之內容，抗告人
    所犯詐欺犯行有7罪，犯罪時間並無105年10月7日，據此固
    堪認檢察官聲請書附表之內容，確與前開確定判決內容相左
    。然檢察官就此既未提出書面更正或補充聲請，即難認已將
    臺灣臺南地方法院106年度訴字第733號刑事確定判決中，關
    於犯罪時間105年10月7日、宣告刑為有期徒刑1年3月之詐欺
    犯行，納入本件聲請定應執行刑之範圍，原裁定附表編號3
    之①所示犯罪時間為「105年10月7日」之詐欺罪刑，即便犯
    罪時間確係在原裁定附表編號 1所示判決確定前而合於定應
    執行刑之要件，揆諸前引最高法院裁定意旨，法院基於不告
    不理原則，自不得任意擴張而審理。
　㈡原裁定所定應執行有期徒刑15年，雖未逾越外部界限，然抗
    告人所犯本案，均係參與詐騙集團擔任車手之詐欺取財犯罪
    ，犯罪手段具有同質性，罪數達129次，犯罪時間集中於105
    年5月至105年11月間，犯罪時間均有重疊，並非抗告人有何
    於犯行遭查獲後，不知悔改而再犯之情況，又詐騙集團犯罪
    ，多以被害人報警處理或提出告訴為偵查發動之開端，然因
    被害人散在各地，基於法定管轄權之因素，嗣後偵查及審理
    法院可能不同，未必得以合併審判，因而可能發生同時期犯
    罪分由不同法院審理並分別確定之情況，此為司法管轄權制
    度運作使然，不應於定應執行刑程序時轉嫁為受刑人須承擔
    之不利益因素，換言之，不同被害人案件是否由相同法院合
    併判決，容非受刑人所得強求，然就後續定應執行刑程序而
    言，刑事訴訟法既然規定「由該案犯罪事實最後判決之法院
    裁定」，即應由受理定刑聲請之法院，在不受起訴管轄限制
    之情況下，以受刑人整體犯罪歷程、犯罪特性及刑罰特別預
    防與個別預防之目的綜合考量，合併為單一之應執行刑宣告
    ，不再因不同被害人由不同法院各別判決確定等因素，對受
    刑人為重複、過度之評價。參以原判決附表編號7至8、15、
    16至20所示各罪，原確定判決均分別以各罪最長期之有期徒
    刑為基礎，各罪酌加1個月抑或少於1個月為其應執行刑之定
    刑方式，上開定刑所採限制加重方式，相較於附表編號7至8
    、15、16至20所示各罪宣告刑均達1年以上，顯係考量各罪
    之差異性甚小，犯罪時間密集等因素所為之整體性評價，而
    非將各罪刑期加總後，酌減數月，相較於此，原裁定就其附
    表所示各罪定應執行有期徒刑15年，雖於各定應執行刑加總
    後已有酌予減輕，惟以單一宣告刑對應執行刑所生之加重效
    應而言，原裁定所定應執行刑與前開定刑方式顯有比例失衡
    而不利於受刑人之情況，其裁量權之行使，即難謂妥適。
四、綜上所述，原裁定既未經檢察官聲請逕將原裁定附表編號3
    之①所示罪刑一併納入定應執行刑之範圍，且原裁定定應執
    行刑裁量權之行使亦有違誤之處，抗告意旨雖未就原裁定違
    反不告不理原則加以指摘，然原裁定既有前開未洽之處，自
    應由本院依法將原裁定撤銷。又原裁定附表編號3之①所示罪
    刑確係符合本件定應執行刑之範圍，而檢察官聲請書附表編
    號4部分亦有與原確定判決內容不符之情形，已如前述，則
    檢察官就此部分究係刻意排除，抑或不慎有所疏漏，應由原
    審究明，為維抗告人審級利益，爰發回原審法院另行處理，
    以期妥適。又本件原裁定定應執行刑裁量權行使不當部分，
    原審重為裁定時，應一併注意，併予敘明。
五、應依刑事訴訟法第413條，裁定如主文。
中　　華　　民　　國　　110 　年　　12　　月　　28　　日
                  刑事第七庭    審判長法　官  吳勇輝
                                      法　官  黃國永
                                      法　官  吳錦佳
以上正本證明與原本無異。
如不服本裁定，應於收受本裁定後五日內向本院提出抗告狀。
　　　　　　　　　　　　　　　　　　　書記官  王杏月
中　　華　　民　　國　　110 　年　　12　　月　　28　　日